臺灣臺中地方法院民事判決
110年度訴字第2961號
原      告  蔡玥媗

被      告  李睿紳  
            吳啓正  
            張紫棠  
            李政勳  
共      同
訴訟代理人  楊承彬律師
上列當事人間損害賠償等事件，本院於民國110年4月11日言詞辯
論終結，判決如下：
    主    文
原告之訴及假執行之聲請均駁回。
訴訟費用由原告負擔 
    事實及理由
壹、程序部分：
　　按不變更訴訟標的，而補充或更正事實上或法律上之陳述者
    ，非為訴之變更或追加。民事訴訟法第256條定有明文。原
    告起訴時聲明第二項為「被告4人應賠償原告共：新臺幣（
    下同）10萬元整+相當之合夥出資額50萬元+合夥應分配盈餘
    ，並自起訴狀繕本送達翌日即民國110年10月14日起至清償
    日止，按年息5%之利息」（見本院第15頁），嗣更正上開聲
    明為「被告應給付原告600,000元，及自110年10月14日起至
    清償日止，按年利率5%計算之利息。」（見本院卷第157頁
    ），核屬更正事實上之陳述，於法並無不合，合先敘明。
貳、實體部分：
一、原告起訴主張：
㈠、原告具有護理師身分，且有相關業務經驗，被告李睿紳、吳
    啓正、李政勳、張紫棠(下合稱被告4人，分稱其姓名)與原
    告簽立瑞光護理之家合夥契約(下稱系爭契約書)，合夥事業
    之資本額500萬元，兩造約定由原告以勞務、技術出資，並
    以50萬元作為原告之出資額，及由原告擔任瑞光護理之家之
    代表人，原告依契約第6條享有分配盈餘之權利，原告並自1
    07年12月19日登記為瑞光護理之家負責人，然兩造後因經營
    理念不合，原告於108年4月25日解除瑞光護理之家負責人登
    記，復於108年4月30日自瑞光護理之家離職，再於110年9月
    16日寄發存證信函予被告4人而為退夥之意思表示，經李睿
    紳、吳啓正、李政勳收受，惟被告4人不交付系爭合夥契約
    正本，未依系爭契約書進行盈餘分派，又於原告退夥後，遲
    未為合夥事業清算。至被告4人以本院107年度訴字第2354號
    民事判決、臺灣高等法院臺中分院（下稱臺中高分院）108
    年度上字第319號確認合夥關係存在事件（下稱另案確認合
    夥關係存在事件）判決確認李睿紳、吳啟正、李政勲、訴外
    人林靖麒間具合夥關係並抗辯原告非合夥人部分並無理由，
    此因原告係於108年1月方加入瑞光護理之家，前開判決與兩
    造之法律關係無涉，原告仍為合夥人。爰依民法第686、689
    、697、698條規定請求被告4人應無條件同意及配合原告依
    法正式辦理退夥之相關程序並給付出資額及應分配之盈餘50
    萬元（見本院卷第157頁）。
㈡、又原告離職及退夥後，李睿紳、吳啓正仍使用原告之印章，
    以原告名義進行瑞光護理之家經營相關事務諸如水電費、電
    話費之繳交等，已侵害原告之人格權，雖原告與吳啓正於10
    8年11月25日簽立和解書(對於108年5月1日至108年10月22日
    被告使用原告名義之情事)，然此後被告4人仍繼續以原告名
    義進行營業至109年5月11日，致原告人格權持續受損。爰依
    民法第184條第1項、第195條、第18條請求被告4人賠償10萬
    元損害。
㈢、聲明：⒈被告4人應無條件同意及配合原告依法正式辦理退夥
    之相關程序。⒉被告應給付原告600,000元，及自110年10月1
    4日起至清償日止，按年利率5%計算之利息。⒊前項請求願供
    擔保請准宣告假執行。
二、被告則以：
㈠、兩造間雖曾簽立系爭契約書，然該契約係兩造基於通謀虛偽
    之意思表示而簽立，因原告為瑞光護理之家所聘用及委任為
    「登記負責人」，基於會計作帳而求，在記帳事務所建議下
    作成系爭契約書，並無成立合夥契約真意，契約應屬無效，
    此為原告所明知。又系爭契約書並未載明原告為勞務、技術
    出資，可見原告所言不實，是兩造間並不成立合夥關係。原
    告是因法律規定護理之家負責人需具護理師身分，方受聘至
    瑞光護理之家擔任掛名負責人，其於臺灣臺中地方檢察署（
    下稱臺中地檢署）1110年度偵字第1624號案件對此亦無爭執
    ，可見原告明確知悉其並不具合夥人身分。
㈡、又瑞光護理之家實際係由李睿紳、吳啟正、李政勲、林靖麒
    成立合夥，林靖麒前因退夥及查帳等糾紛對其他合夥人提起
    另案確認合夥關係存在事件民事訴訟，經本院及臺中高分院
    審理後均於判決認定李睿紳、吳啟正、李政勲、林靖麒方為
    瑞光護理之家之合夥人，原告未於本件列林靖麒為被告，屬
    當事人不適格。
㈢、再者，原告既為掛名負責人，原應配合辦理各項業務之登記
    負責人變更事宜，原告自身亦曾配合辦理原登記負責人杜佳
    蓉之變更，亦因此早將其印章交付於吳啟正並授權辦理，並
    無原告所稱未經授權之情事，至水電費、電話費等相關業務
    之辦理是由瑞光護理之家之名義辦理，亦未對原告造成實際
    損害。
㈣、聲明：⒈原告之訴駁回。⒉如受不利判決，願供擔保，請准宣
    告免為假執行。
三、兩造不爭執事項(見本院卷第239頁，並由本院依卷內資料作
    文字修正)：
㈠、瑞光護理之家於107年12月19日登記原告為負責人，原告於10
    8年4月30日自瑞光護理之家離職，該護理之家於108年4月25
    日變更登記魏巧菱為負責人。
㈡、原告任職瑞光護理之家期間，領有薪資及負責人津貼，但未
    分配盈餘。
㈢、原告與吳啓正前於108年11月25日簽立和解書（見本院卷第20
    3-205頁）。
㈣、原告曾於110年9月16日發函聲明退夥，經李睿紳、吳啓正、
    李政勳收受（見本院卷第33-52頁)。
㈤、對另案確認合夥關係存在事件判決，兩造均無意見。　
四、本院之判斷：
㈠、按當事人主張有利於己之事實者，就其事實有舉證之責任，
    民事訴訟法第277條定有明文。又民事訴訟如係由原告主張
    權利者，應先由原告負舉證之責，若原告先不能舉證，以證
    實自己主張之事實為真實，則被告就其抗辯事實即令不能舉
    證，或其所舉證據尚有疵累，亦應駁回原告之請求，最高法
    院17年上字第917號裁判意旨可資參照。原告主張其與被告
    間存有合夥關係一節，為被告所否認，並以前揭情詞置辯，
    自應由原告就合夥關係存在，負舉證責任。
㈡、原告請求被告同意及配合辦理退夥程序，暨請求被告給付 出
    資額、盈餘部分：
  ⒈按稱合夥者，謂二人以上互約出資以經營共同事業之契約，
    民法第667條第1項定有明文。是合夥契約之成立，須合夥人
    就互約出資以經營共同事業有為意思表示，且就如何出資、
    出資額之確定及共同事業之經營有為確實之約定，始足當之
    （最高法院103年度台上字第53號、93年度台上字第1798號
    裁判意旨參照）。
  ⒉觀諸原告提出之系爭契約書第1、2、3、4、6條約定之內容（
    見本院卷第21-22頁），兩造係約定共同出資經營合夥事業
    瑞光護理之家，護理之家位於臺中市○○區○○○街0號，原告出
    資50萬元，被告李睿紳、吳啓正、張紫棠、李政勲分別出資
    150萬元、100萬元、100萬元、100萬元，合計500萬元，並
    約定由原告擔任代表人，及每年結算一次，若有盈餘先提20
    %公積金，其餘再依合夥人出資比例分配，若有虧損時，則
    依出資比例負擔，並經兩造簽名及用印其上，由此固可見原
    告及被告有約定以金錢出資以經營共同事業即瑞光護理之家
    ，惟系爭契約書並未記載日期，則系爭契約書約定之合夥事
    業究有無成立及自何時成立即非無疑。
  ⒊又系爭契約書明文約定原告應出資50萬元，然原告主張兩造
    約定由其以勞務、技術出資，並以50萬元作為出資額等語，
    則為被告4人所否認，並稱系爭契約書為兩造間之通謀虛偽
    意思表示所致，既系爭契約書並無原告所主張以勞務、技術
    出資之記載，可知原告確實未以金錢出資，從而，系爭契約
    書約定之合夥事業難認業已成立，則原告自無從認係合夥事
    業瑞光護理之家之合夥人。
  ⒋再訴外人林靖麒前請求確認其與李睿紳、吳啓正、李政勳(下
    稱李睿紳等3人）間合夥經營瑞光護理之家之合夥關係存在
    （即另案確認合夥關係存在事件），林靖麒於該事件中提出
    之合夥契約書為105年6月1日所簽署，護理之家位於臺中市○
    ○區○○○街0號，合夥人為林靖麒及李睿紳等3人，合計4人，
    並無原告在內，該事件嗣經本院於108年3月20日判決上開4
    人間合夥關係存在，並經臺中高分院判決駁回李睿紳等3人
    之上訴而於109年1月26日確定一情，此經本院調取另案確認
    合夥關係存在事件核閱無誤，可見原告主張其為合夥事業瑞
    光護理之家之合夥人一節，應非事實。
  ⒌原告雖自107年12月19日登記為瑞光護理之家負責人，有其提
    出之開業執照影本可佐（見本院卷第221頁），然負責人與
    合夥人為不同之法律關係（負責人與合夥事業間可能存在僱
    傭或委任之法律關係），且原告對於其任職瑞光護理之家期
    間，領有薪資及負責人津貼，但未分配盈餘一情，並無爭執
    ，復已於108年4月30日離職（見本院卷第219頁），原告離
    職前，瑞光護理之家已於108年4月25日變更登記魏巧菱為負
    責人（見本院卷第201頁），倘原告為瑞光護理之家之合夥
    人，林靖麒於另案確認合夥關係存在事件自會將原告併列為
    當事人，且原告於離職2年後，始於110年9月16日以存證信
    函表示退夥，亦與常情有違，益見原告所為其係合夥事業瑞
    光護理之家合夥人之主張為不可採。
  ⒍據上，原告未能證明其於何時成為合夥事業瑞光護理之家之
    合夥人及有出資之事實，則其雖於110年9月16日發函對李睿
    紳等3人聲明退夥，亦無民法退夥相關規定之適用，是其請
    求被告配合辦理合夥事業瑞光護理之家退夥相關程序暨按系
    爭契約書返還相當比例之出資額暨盈餘，均無法准許。
㈢、原告依侵權行為等規定請求損害賠償部分：　　
　⒈原告主張其與吳啓正於108年11月25日雖簽立和解書(對於108
    年5月1日至108年10月22日被告使用原告名義之情事)，然其
    後被告等仍繼續以原告名義自108年10月23日進行營業如水
    電費、電話費之繳交等直至109年5月11日，致其人格權受損
    ，因而請求被告4人賠償10萬元。　
　⒉按合夥非有獨立之人格，其財產為各合夥人全體公同共有，
    故因合夥事務而涉訟者，除由執行業務之合夥人為原告或被
    告外，應由全體合夥人為原告或被告，其當事人之適格，始
    無欠缺（最高法院72年度台上字第832號民事判決意旨參照
    ）。本件原告主張瑞光護理之家自108年10月23日至109年5
    月11日使用其名義辦理電話費、水電費、合庫帳戶、申請補
    助等業務等語，自屬因合夥事務而涉訟，自應由全體合夥人
    為被告，其當事人之適格始無欠缺。依前所述，合夥事業瑞
    光護理之家之合夥人為林靖麒及李睿紳等3人，且原告未舉
    證該合夥事業有約定執行業務之合夥人，其提起本件訴訟，
    當事人適格即有欠缺，從而，原告訴請被告等賠償損其人格
    權所受損害為無理由，應予駁回。
　⒊縱因李睿紳於臺中地檢署110年度偵字第1624號偵查時自承其
    為瑞光護理之家之實際負責人而可認其係該合夥事業約定之
    執行業務合夥人，及吳啓正自承其為處理瑞光護理之家行政
    庶務之人（見本院卷第123-127頁不起訴處分書），故認原
    告此部分之當事人適格並無欠缺，惟吳啓正與原告前於108
    年11月25日簽署和解書，已約明日後有任何法律訴訟或是爭
    議，吳啓正願負全責，則原告自應就瑞光護理之家使用其名
    義辦理之電話費、水電費、合庫帳戶、申請補助等業務，有
    何致其損害之事實舉證證明，惟原告迄仍未舉證。此外，原
    告自107年12月19日登記為瑞光護理之家負責人，嗣於108年
    4月30日自該護理之家離職，該護理之家負責人於108年4月2
    5日變更為魏巧菱之情，為原告所不爭執，則原告擔任負責
    人期間，瑞光護理之家相關業務有使用原告為負責人名義部
    分，自屬原告同意使用所致，縱因原告離職而不及立即變更
    負責人名稱，亦難認李睿紳、吳啓正或被告4人有何不法行
    為以至於侵害原告之人格權，遑論原告並未證明其個人資料
    有遭不法蒐集、處理、利用等事實，從而，其主張被告4人
    應依侵權行為、個人資料保護法等規定負損害賠償責任，自
    為無理由。
五、綜上所述，原告依系爭契約書請求被告4人配合辦理合夥事
    業瑞光護理之家退夥程序、給付50萬元暨遲延利息，為無理
    由；原告另依侵權行為、個人資料保護法等規定，請求被告
    4人賠償損害10萬元暨遲延利息，亦非有理由，均應予駁回
    。原告之請求既經駁回，其假執行之聲請即無所附麗，應併
    予駁回。
六、本件事證已臻明確，兩造其餘之攻擊或防禦方法及所提出之
    證據，經本院斟酌後，認為均不足以影響本判決之結果，自
    無逐一論駁之必要。
七、訴訟費用負擔之依據：民事訴訟法第78條。　　
中　　華　　民　　國　　111 　年　　5 　　月　　25　　日
                  民事第五庭  法  官  李蓓
以上正本係照原本製作。　　　　　　　　　 
如對本判決上訴，須於判決送達後20日內向本院提出上訴狀。如
委任律師提起上訴者，應一併繳納上訴審裁判費。
中　　華　　民　　國　　111 　年　　5 　　月　　26　　日
                              書記官  陳采瑜